臺灣高雄地方法院刑事判決　　　　　　　　　　　　　　九十年度易更字第一號
　　公　訴　人　臺灣高雄地方法院檢察署檢察官
　　被　　　告　甲○○
右列被告因詐欺案件，經檢察官提起公訴（八十九年度偵緝字第一九六三號），前經
本院判決免訴（九十年度易字第五Ｏ七號），嗣檢察官提起上訴，經台灣高等法院高
雄分院將原判決撤銷發回本院重新審理（九十年度上易字第一一Ｏ六號），本院判決
如左：
    主  文
甲○○連續意圖為自己不法之所有，以詐術使人將本人之物交付，處有期徒刑陸月，
如易科罰金，以參佰元折算壹日。
    事  實
一、甲○○曾因詐欺案件，經本院於民國八十六年十月十一日，以八十六年度易字第
    六二五一號判決判處有期徒刑四月，緩刑二年確定（未構成累犯）。詎甲○○仍
    不知警惕，明知其於八十四年間已負債七、八十萬元，經濟已陷於困難，而無清
    償能力，竟意圖為自己不法所有，先於八十四年四月間（起訴書誤載為八十五年
    五、六月間），向丙○○詐稱：伊可代買華隆電子公司之未上市股票，可獲利甚
    多等語，致丙○○不疑有他，因此陷於錯誤而交付三十五萬之現金予甲○○。甲○○得手三十萬元後，復承前詐欺之概括犯意，於八十四年八月間，向丙○○佯
    稱：伊因股票被套牢，需三十萬元週轉，待標到會後即返還等語，致丙○○亦因
    此陷於錯誤而交付三十萬現金予甲○○。甲○○詐得六十五萬元得手後，或作為
    購買房屋之頭期款或清償其他債務而花用殆盡。嗣於八十六年五、六月間，丙○○見甲○○並未依約交付股票及返還金錢，至高雄市左營區合群新村六十四之一
    號甲○○住處質問，甲○○遂交付票面金額二十一萬元、發票人王國興、票據號
    碼ＳＳＡ0000000號、付款人上海商業儲蓄銀行松山分行、發票日八十六
    年七月五日之支票一紙以資搪塞，嗣丙○○持該只支票屆期提示時，因已列為拒
    絕往來戶而退票，丙○○再前往甲○○住處要求還款，甲○○遂簽立借據一紙及
    簽發本票五紙以取信丙○○，嗣本票到期甲○○仍拒絕還款，丙○○至此始知受
    騙。
二、案經丙○○委由乙○○提出告訴，經台灣高雄地方法院檢察署檢察官偵查起訴，
    惟本院判決免訴後（九十年度易字第五Ｏ七號），嗣檢察官提起上訴，經台灣高
    等法院高雄分院將原判決撤銷發回本院重新審理（九十年度上易字第一一Ｏ六號
    ）。
    理  由
一、訊據被告甲○○固坦承有於右揭時地，分別向證人丙○○借款共計六十五萬元，
    及嗣後交付丙○○前揭支票一紙與簽立借據及簽發本票五紙之事實，惟矢口否認
    有何右揭詐欺取財犯行，辯稱：伊於八十四年四月間，向丙○○借款三十萬元要
    買家庭代工用之機器，伊有買機器，但後來沒有辦法作下去所以沒錢還，嗣於八
    十四年八月間，伊向丙○○拿三十五萬元答應要替丙○○買未上市股票，因公司
    沒有上市就沒買，伊就挪用去買房屋，因丙○○要求還錢，伊就將友人王明輝交
    付之支票予丙○○，伊並不知道該只支票會退票，至於借據及本票是伊給丙○○
    當作借款之憑據，伊並無詐欺之意思云云。經查：
  （一）右揭被告分別於八十四年四月間及八月間，用購買未上市股票及借錢週轉等
        藉口，而向證人丙○○共詐得六十五萬元之事實，業據證人丙○○於本院審
        理中證述甚詳，復有前揭支票、被告簽立之借據各一紙及被告簽發之本票五
        紙在卷可資佐證，而證人丙○○前揭之指訴雖與本案於偵查中具狀提出告訴
        之人係乙○○，且於訴狀中指訴被告施用詐術之方式，係以欲投資經營一家
        卡拉ＯＫ等事實並不一致，惟證人乙○○已於本院審理中證稱：本案借貸金
        錢予被告之人係其妹丙○○，且當時該紙訴狀係因撰寫訴狀之人誤解其意而
        寫錯，證人丙○○所證述均為實情等語明確，且被告對真正借款予伊之人係
        丙○○之事實亦不爭執，是證人丙○○前揭指訴之事實，尚堪採信。
  （二）次查，被告已自承確有向證人丙○○借款六十五萬元之事實，雖被告辯稱借
        款之理由分別係購買家庭代工用之機器及購買未上市股票，惟購買家庭代工
        機器部分之辯解，業經證人丙○○於本院審理中並無此事，且被告復無法提
        出證據以證明其確有購買機器之事實，是被告此部分辯解，自難採信。另被
        告購買未上市股票部分之辯解，經本院訊問其是購買何種股票？被告僅供承
        是購買加工區裡一家公司之股票，應該是電子股云云，惟衡諸常情，被告果
        真係以三十五萬元欲購買股票，則對購買股票之公司名稱、欲買股數、是否
        可獲利等，當知之甚詳，被告竟無法明確供述上情，顯見被告上揭所辯稱購
        買股票云云，僅係其施用詐術之手段，自不足採信，況被告亦自承事後並未
        購買股票，而將該筆金額未經證人丙○○同意即私下挪用購買房屋等語，可
        見被告於借款之初即有詐欺之故意。此外，被告於偵查中已自承，其於八十
        四年間因負債七、八十萬，且其先生有病，家中經濟已陷於困難等語，足見
        被告於向證人丙○○借款當時，經濟已陷於困難而無清償能力。參以證人丙○○因嗣後被告均未還款，而向被告索討時，被告所交付前揭支票一紙，係
        拒絕往來戶之客票，且其親自簽發之本票五紙，屆期均未兌現，是從被告事
        後與證人丙○○處理債務之方式，足見被告僅係因證人丙○○追償，而以前
        揭方式敷衍了事，益證被告確有詐欺之故意甚明。
  （三）綜上所述，被告明知其已經濟陷於困難無清償能力，卻仍以前揭詐術使證人
        丙○○交付六十五萬元，事後卻私下挪用，且拒不返還，顯見被告於向證人
        丙○○拿代買股票之現金及借款之初，即有詐欺之故意甚明，是被告前揭所
        辯，均僅係事後卸責之詞，不足採信，其有右揭連續詐欺取財之犯行，均應
        堪認定。
二、核被告所為，係犯刑法第三百三十九條第一項之詐欺取財罪。被告先後二次詐欺
    取財犯行，時間緊接，方法類似，觸犯構成要件相同之罪名，顯係基於概括犯意
    為之，應依連續犯規定論以一罪，並依法加重其刑。爰審酌被告已有詐欺案件前
    科，有台灣高等法院被告全國前案紀錄表一紙在卷可查，且該案係判處有期徒刑
    四月，緩刑二年，被告不知警惕，卻仍犯下本案，犯後仍飾詞卸責，顯見被告並
    無悔意，又被告雖與被害人丙○○於九十年五月十一日達成和解，有和解書一紙
    在卷可憑，該和解書內雙方約定五年內每月分期還清，惟被告僅支付五期後即未
    償還，業據被害人丙○○於本院審理中指述屬實，顯見被告事後仍無賠償被害人
    損失之誠意，以及被告所詐得之數額、手段與其他一切情狀，量處如主文所示之
    刑，並諭知易科罰金之折算標準。末按行為後法律有變更者，適用裁判時之法律
    ，刑法第二條第一項前段定有明文，又易服勞役及期間、數罪併罰之定執行刑、
    緩刑及易以訓誡易科罰金各事項，均依新法，有最高法院二十四年七月總會決議
    （二）可資參照，而刑法第四十一條已於九十年一月十日修正，並於同年月十二
    日生效，參諸前揭法條規定及決議意旨，本件自應適用裁判時即修正後刑法第四
    十一條第一項規定，諭知易科罰金之折算標準，併此敘明。
據上論斷，應依刑事訴訟法第二百九十九條第一項前段，刑法第五十六條、第三百三
十九條第一項、刑法第四十一條第一項，罰金罰鍰提高標準條例第一條前段、第二條
，判決如主文。
本案經檢察官洪信旭到庭執行職務。
中      華      民      國      九十一      年      二      月    八    日
                                  臺灣高雄地方法院刑事第三庭
                                          審判長法  官  裕斗
                                                法  官  孫啟強
                                                法  官  呂憲雄
右正本證明與原本無異。
如不服本判決，應於判決送達後十日內，向本院提出上訴狀。
                                                書記官  林麗文
中      華      民      國      九十一      年      二      月    八    日
